【裁判字號】    99,易,2231
【裁判日期】    991223
【裁判案由】    詐欺
【裁判全文】
臺灣高雄地方法院刑事判決              99年度易字第2231號
公  訴  人  臺灣高雄地方法院檢察署檢察官
被      告  陳勇全
上列被告因詐欺案件，經檢察官提起公訴（99年度偵字第24615
號、99年度偵字第27307 號），本院判決如下：
    主  文
陳勇全幫助犯詐欺取財罪，處有期徒刑月，如易科罰金，以新
臺幣壹仟元折算壹日。
    事  實
一、陳勇全明知國內社會上層出不窮之詐騙集團或不法份子為掩
    飾其不法行徑，隱匿其不法所得，逃避追查，常蒐購併使用
    他人帳戶進行存提款與轉帳等行為，在客觀上可以預見一般
    取得他人帳戶使用之行徑，常與行財產犯罪所需有密切關聯
    ，竟以縱有人持其存款帳戶作為詐騙之犯罪工具，亦不違其
    本意之幫助詐欺取財之犯意，於民國99年6 月4 日18時至20
    時之間某時許，在高雄市○○區○○路與哈爾濱街口附近，
    將其在第一商業銀行岡山分行（下稱第一銀行）所申辦帳號
    00000000000 號帳戶之存摺影本、提款卡、密碼、駕照影本
    等物，交付真實姓名年籍不詳自稱「小文」之成年女子使用
    。嗣「小文」所屬詐騙集團成員取得上開帳戶提款卡等物後
    ，即共同意圖為自己不法之所有，基於詐欺取財之犯意聯絡
    ，分別為下列行為：(一)於99年6 月5 日22時30分許，以電話
    聯絡莊何碧惠，自稱為燦坤3C電器行之內部人員，並佯稱：
    莊何碧惠刷卡購買錄音筆，因該店會計為新手，誤設定為12
    期分期付款，要莊何碧惠就近操作提款機做取消動作云云，
    致莊何碧惠陷於錯誤，遂依指示分別於99年6 月5 日23時45
    、47、55分許，在臺南市○○路○段101 號第一銀行ATM 自
    動櫃員機前，各轉帳新臺幣（下同）9 萬8 千元、2 千元、
    4 萬7 千元，共14萬7 千元至上開陳勇全帳戶內，隨遭提領
    ；(二)於99年6 月5 日16時許，以電話聯絡王世育，自稱為燦
    坤3C電器行會計部門，佯稱：王世育刷卡購物誤將付款設為
    分期付款，要王世育前往提款機解除設定及確認身份云云，
    致王世育陷於錯誤，依指示於99年6 月6 日凌晨0 時43分許
    ，在臺北市○○○路○段131 號ATM 自動櫃員機提領10萬元
    ，旋於同時44分許，轉帳10萬元至上開陳勇全帳戶內，隨遭
    提領。嗣經莊何碧惠、王世育2 人發覺事有蹊蹺，報警處理
    ，始知受騙，並循線查獲上情。
二、案經臺東縣政府警察局臺東分局報請及高雄市政府警察局楠
    梓分局移送臺灣高雄地方法院檢察署檢察官偵查起訴。
    理  由
壹、證據能力部分：
    按被告以外之人於審判外之陳述，雖不符刑事訴訟法第159
    條之1 至第159 條之4 之規定，而經當事人於審判程序同意
    作為證據，法院審酌該言詞陳述或書面陳述作成時之情況，
    認為適當者，亦得為證據；當事人、代理人或辯護人於法院
    調查證據時，知有第159 條第1 項不得為證據之情形，而未
    於言詞辯論終結前聲明異議者，視為有前項之同意，刑事訴
    訟法第159 條之5 定有明文。經查，本判決所引用之各項證
    據資料，其屬於被告以外之人於審判外之陳述者，均據本院
    於調查證據程序逐一提示並告以要旨，檢察官、被告均知該
    等證據為被告以外之人之審判外陳述，已表示同意作為證據
    （見院二卷第20頁反面、第21頁正面）及未於言詞辯論終結
    前聲明異議，本院審酌上開證據作成時之情況，亦無不當取
    供等情形，認為以之作為本案之證據亦屬適當，依刑事訴訟
    法第159 條之5 規定，應有證據能力。
貳、實體部分：
一、訊據被告陳勇全對上揭犯罪事實坦承不諱（見院二卷第20頁
    反面、第23頁），並經證人即被害人莊何碧惠、王世育於警
    詢中指述渠等遭詐欺之經過詳確（見警一卷第4 頁、警二卷
    第5 至10頁），復有第一商業銀行轉帳單2 紙（見警一卷第
    5 、6 頁）、第一商業銀行岡山分行99年7 月15日函及隨函
    所附被告之開戶資料、交易明細表（見警一卷第8 至28頁、
    警二卷第24至29頁）、內政部警政署反詐騙案件紀錄表1 份
    （見警一卷第31頁）、台南市（政府）警察局第三分局和順
    派出所受理詐騙帳戶通報警示簡便格式表1 份（見警一卷第
    33頁）、內政部警政署反詐騙案件紀錄表、臺北市（政府）
    警察局大安分局敦化南路派出所受理刑事案件報案三聯單、
    受理各類案件紀錄表、受理詐騙帳戶通報警示簡便格式表各
    1 份（見警二卷第11至14頁）、合作金庫銀行存款交易明細
    查詢1 紙（見警二卷第18頁）、第一商業銀行轉帳單1 紙（
    見警二卷第21頁）、被告帳戶之交易明細1 紙（見偵卷第4
    頁）、臺灣高雄地方法院檢察署電話紀錄單1 紙（見偵卷第
    13頁）。本案事證明確，被告有事實欄所載幫助詐欺取財之
    犯行，堪以認定，應依法論科。
二、按刑法上之幫助犯，係以幫助之意思，對於正犯資以助力，
    而未參與實施犯罪之行為者而言（最高法院49年台上字第77
    號判例意旨參照）。是以，如未參與實施犯罪構成要件之行
    為，且係出於幫助之意思提供助力，即屬幫助犯，而非共同
    正犯。本案被告基於幫助之故意，提供其第一銀行帳戶之提
    款卡等物給他人，雖使詐欺集團成員得共同基於詐欺取財之
    犯意聯絡，向被害人莊何碧惠、王世育詐取財物，並以被告
    所提供之上開銀行帳戶供作指定匯款之帳戶，規避檢警機關
    之追緝，以遂行詐欺取財之犯行，然被告提供帳戶供人使用
    之行為，並不等同於向被害人2 人施以欺罔之詐術行為，且
    亦無證據證明被告有參與詐欺取財犯行之構成要件行為，衡
    諸前揭說明，自應論以幫助犯。核被告所為，係犯刑法第30
    條第1 項、第339 條第1 項之幫助詐欺取財罪。被告以一提
    供帳戶之幫助行為，致被害人莊何碧惠、王世育受騙損失財
    物，係一行為觸犯數罪名，為想像競合犯，應依刑法第55條
    之規定，從一重處斷。被告以幫助故意，實施構成要件以外
    之行為，係幫助犯，衡諸其犯罪情節，爰依刑法第30條第2
    項規定，減輕其刑。茲審酌被告前無犯罪前科紀錄，有臺灣
    高等法院被告前案紀錄表1 份在卷可稽，素行尚佳，其將金
    融帳戶之提款卡等物提供他人使用，使詐欺集團藉此方式，
    輕易於詐欺後取得財物，致檢警難以追緝，助長詐欺之犯罪
    風氣，並因而致被害人2 人受騙損失如事實欄所載金錢，行
    為殊不可取。兼衡以被告於本院審理時已知錯認罪坦承犯行
    之態度，及被告犯罪之手段、智識程度（高職畢業）、生活
    狀況，暨檢察官對本案科刑範圍之意見（有期徒刑3 月）等
    一切情狀，量處如主文所示之刑，並諭知如主文所示之易科
    罰金折算標準，以資懲儆。
據上論斷，應依刑事訴訟法第299 條第1 項前段，刑法第30條第
1 項前段、第2 項、第339 條第1 項、第55條、第41條第1 項前
段，刑法施行法第1 條之1 ，判決如主文。
本案經檢察官陳秉志到庭執行職務
中    華    民    國    99    年    12    月    23    日
                  刑事第五庭審判長法  官  李昆南
                                  法  官  劉美香
                                  法  官  林永村
以上正本係照原本作成。
如不服本判決應於收受本判決後10日內向本院提出上訴書狀，並
應敘述具體理由，如未敘述上訴理由者，應於上訴期間屆滿後20
日內補提理由書狀於本院（均須按他造當事人之人數附繕本）「
切勿逕送上級法院」。
中    華    民    國    99    年    12    月    23    日
                                  書記官  王珮樺
附錄本案論罪科刑法條
刑法第30條
幫助他人實行犯罪行為者，為幫助犯。雖他人不知幫助之情者，
亦同。
幫助犯之處罰，得按正犯之刑減輕之。
刑法第339 條
意圖為自己或第三人不法之所有，以詐術使人將本人或第三人之
物交付者，處5 年以下有期徒刑、拘役或科或併科1 千元以下罰
金。
以前項方法得財產上不法之利益或使第三人得之者，亦同。
前二項之未遂犯罰之。

司法院資訊處製作；財團法人民間司法改革基金會備份。
